【裁判字號】    89,自,185
【裁判日期】    900424
【裁判案由】    誣告等
【裁判全文】
臺灣士林地方法院刑事判決                          八十九年度自字第一八五號
    自  訴  人  丙○○
    自訴代理人  楊崇森律師
    被      告  甲○○
右列被告等因誣告等案件，經自訴人提起自訴，本院判決如左：
    主  文
甲○○無罪。
    理  由
一、自訴意旨略以：被告甲○○明知自訴人丙○○並無侵害商標專用權之事實，竟於
    八十九年三月間向台北市政府警察局內湖分局誣指自訴人與所負責之榮泉汽水工
    廠侵害其商標，將內湖萬客隆代銷本廠製造之彈珠汽水加以扣押，經自訴人委請
    律師於八十九年四月一日發存證信函，剴切告知自訴人使用之歷史及詳述
    法律上之有權使用，不發生侵害其主張之商標權問題，請其撤回扣押或告訴，並
    停止威脅其他經銷商停售本廠產品。詎被告未撤回告訴，雖自訴人獲不起訴處分
    ，但被告仍聲請再議，復經台灣高等法院檢察署駁回，可見被告明知自訴人無侵
    害商標權而故意誣陷，應成立誣告罪，被告並向行政院公平會誣告自訴人違反公
    平法第二十一條及第二十二條之規定，另成立一誣告罪，因認被告涉有二個刑法
    第一百六十九條第一項之誣告罪嫌云云。又被告未經法院裁判或起訴，即對萬客
    隆等廠商散布不實流言，誣指自訴人之汽水係仿冒其商標，致全省連鎖廠
    商信以為真，紛紛將自訴人產品下櫃，以迄今日，影響自訴人信用與權益甚鉅，
    因認被告涉有刑法第三百十條第一項之誹謗罪嫌及刑法第三百十三條之妨害信用
    罪嫌云云。又被告亂發警告函及口頭警告散布不實情事與自訴人之經銷商，致損
    害自訴人營業信用，否則何以萬客隆將本廠汽水下架，因認被告涉有公平交易法
    第二十二條之妨害商譽罪嫌云云。
二、查犯罪事實應依證據認定之，無證據不得推定其犯罪事實，刑事訟訴法第一百五
    十四條定有明文。又事實之認定應憑證據，如未能發現相當證據，或證據不足以
    證明，自不能以推測或擬制之方法，以為裁判之基礎（最高法院四十年台上字第
    八六號著有判例參照）。
三、訊據被告甲○○堅決否認有誣告、誹謗、妨害信用及違反公平交易法之犯行，辯
    稱：伊依法主張註冊商標專用權，請求警方偵辦，及據實向公平會提出檢舉，均
    係主張合法權益，何來誣告及違反公平交易法？又伊只對萬客隆表示有商標專用
    權，係合法主張權益，絕無以不正方法散布流言妨害自訴人信用及名譽等語。
四、按誣告罪之成立，以告訴人所訴被訴人之事實必須完全出於虛構為要件，若有出
    於誤會或懷疑有此事實而為申告，以致不能證明其所訴之事實為真實，縱被訴人
    不負刑責，而告訴人本缺乏誣告之故意，亦難成立誣告罪名，最高法院四十四年
    台上字第八九二號判例著有明文。查被告前告訴自訴人違反商標法案件，因自訴
    人罪嫌尚有不足，固經台灣士林地方法院檢察署檢察官於八十九年五月二十五日
    為不起訴處分，有台灣士林地方法院檢察署檢察官八十九年度偵字第三六三四號
    不起訴處分書在卷可稽。經被告聲請再議，復經台灣高等法院檢察署於八十九年
    十月三十日為駁回之處分，亦有台灣高等法院檢察署八十九年度議字第二六七九
    號處分書在卷可憑。惟查被告告訴之事實係基於取得商標專用權，對於侵害其商
    標專用權者，依商標法規定訴請排除侵害之行為，此觀諸上開不起訴處分書記載
    「：：被告（自訴人）至遲於八十二年間即使用圖樣於其販售之彈珠汽水
    商品上。而告訴人（被告）係於八十三年間開始取得納姆內ＲＡＭＵＮＥ
    及圖之商標註冊，八十七年間取得商標註冊，有商標註冊證影本在卷，足
    見被告在告訴人申請商標註冊前，即善意且合理使用作為商品之名稱或有
    關商品本身之說明，而將該日文圖樣附記於彈珠汽水商品上，非作為商標使用」
    自明。足徵被告於八十九年三月間向台北市政府警察局內湖分局告訴自訴人侵害
    其商標之事實，並非出於虛構，檢察官雖以罪嫌不足為不起訴處分，然被告容有
    誤會或懷疑，缺乏誣告之故意，核與誣告罪之構成要件不該當。又被告於八十九
    年七月十一日向行政院公平交易委員會提出證據檢舉自訴人負責之榮泉汽水廠於
    中時晚報記者專訪時，發布之資料內容違反公平交易法第二十一條及第二十二條
    規定，行政院公平交易委員會非司法機關，是被告向行政院公平交易委員會檢舉
    自訴人違反公平交易法之行為，自不成立誣告罪。
五、再按刑法之誹謗罪以意圖散布於眾，而指摘或傳述足以毀損他人名譽之事，為構
    成要件。又刑法上之妨害信用罪，係以散布流言或以詐術損害他人之信用為構成
    要件。查被告係納姆內股份有限公司（下稱納姆內公司）之負責人，於八十九年
    三月十七日向台北市政府警察局內湖分局檢舉台北市○○路一Ｏ六巷三十七號地
    下一樓（萬客隆股份有限公司）之商品展示架上，陳列「榮泉汽水工廠」生產之
    彈珠汽水，張貼仿冒其經註冊核准之商標，並提出告訴。經台北市政府警察局內
    湖分局檢具相關資料，向台灣士林地方法院檢察署聲請核發搜索票，前往執行搜
    索調查，此有搜索票聲請書、警訊筆錄、搜索扣押證明筆錄、商標註冊證、公司
    執照、工廠登記證、送貨單、仿冒商標圖樣等影本在卷可稽。納姆內公司既係「
    納姆內ＲＡＭＵＮＥ及圖」及「」之商標專用權人，被告為該公司
    之負責人，被告發現有仿冒其註冊之商標，向警察機關提出告訴，為合法主張權
    益之行為，被告主觀意念上，並無傳播於眾之意思甚明，自不成立誹謗罪；且被
    告非散布流言或以詐術為之，亦不成立妨害信用罪。至自訴人請求傳訊證人乙○
    ○即台北市政府警察局內湖分局員警，證明乙○○在警局曾告知自訴人「因自訴
    人販售之彈珠汽水較被告所販售之彈珠汽水便宜，被告為了要打擊自訴人，方告
    訴自訴人違反商標法」云云，然經乙○○到庭證稱無此說詞，被告亦堅決否認有
    此說詞，是證人王至華在本院證稱有聽到上開說詞，非無可疑，自難採信，併此
    敘明。
六、又按公平交易法第二十二條之妨害商譽罪，係以事業不得為競爭之目的，而陳述
    或散布足以損害他人營業信譽之不實情事為構立要件。自訴人指述被告亂發警告
    函及口頭警告散布不實情事與自訴人之經銷商，致損害自訴人營業信用，並未提
    出相關證據以供調查，自難率斷被告有妨害商譽罪之行為。
七、此外，本院依職權調查結果，復查無其他積極證據足資認定被告有何誣告、誹謗
    、妨害信用及違反公平交易法之犯行，其犯罪自屬不能證明，爰為無罪判決之諭
    知。
據上論斷，應依刑事訴訟法第三百四十三條、第三百零一條第一項判決如主文。
中      華      民      國      九十      年      四    月    二十四    日
                                  臺灣士林地方法院刑事第四庭
                                          法  官
右正本證明與原本無異。
如不服本判決，應於判決送達後十日內，向本院提出上訴狀。
                                          書記官
中      華      民      國      九十      年      四    月    二十四    日


司法院資訊處製作；財團法人民間司法改革基金會備份。
